臺灣屏東地方法院刑事判決　　　　　　 100年度訴緝字第44號
公　訴　人　臺灣屏東地方法院檢察署檢察官
被　　　告　王鶴文
上列被告因違反森林法案件，經檢察官提起公訴（97年度偵字第
8336號），嗣被告於本院準備程式進行中先就被訴事實為有罪之
陳述，本院告知被告簡式審判之旨，並聽取當事人之意見後，本
院合議庭裁定改由受命法官獨任依簡式審判程式審理，判決如下
：
    主  文
王鶴文結夥二人以上，於保安林竊取森林主產物，累犯，處有期
徒刑捌月，併科罰金新臺幣壹萬陸仟伍佰元，罰金如易服勞役，
以新臺幣壹仟元折算壹日。扣案之鐵鋤壹支、小鏟壹支、銼刀壹
支、樹剪壹支均沒收。
    事  實
一、王鶴文前於民國95年間因犯竊盜案件，經本院以95年度簡字
    第1335號判處有期徒刑3 月，並於96年5 月15日縮刑期滿執
    行完畢。詎其仍不知悔改，夥同林秋逢（另行審結）、魏嘉
    宏（警詢及偵訊時均冒名為「楊家興」，檢察官起訴書誤載
    為「楊家興」，業經檢察官當庭更正為「魏嘉宏」，另行審
    結）3 人，基於意圖為自己不法所有之犯意聯絡，於97 年
    12月8 日下午3 時許，由王鶴文持其所有且客觀上足對人之
    生命、身體、安全構成威脅，具有危險性而可供兇器使用之
    樹剪1 支，楊家興持王鶴文所有且客觀上足對人之生命、身
    體、安全構成威脅，具有危險性而可供兇器使用之鐵鋤、小
    鏟各1 支，林秋逢持持王鶴文所有且客觀上足對人之生命、
    身體、安全構成威脅，具有危險性而可供兇器使用銼刀1 支
    ，至行政院農業委員會林業試驗所恆春研究中心管理之屏東
    縣恆春鎮○○○段560 之2 地號國有林地，即第2403號水源
    涵養保安林，竊取森林主產物墨水樹1 段〔長280 公分，重
    15.1公斤，山價為新臺幣（下同）8250元〕得手。嗣其3人
    扛運墨水樹離去時，為埋伏之國家公園警察大隊墾丁警察隊
    員警於同日下午4 時45分當場查獲，並扣得上揭作案工具及
    贓物墨水樹1 段。
二、案經屏東縣政府警察局恆春分局報請臺灣屏東地方法院檢察
    署檢察官偵查起訴。
    理  由
一、本案被告所犯違反森林法案件，並非法定刑為死刑、無期徒
    刑或最輕本刑3 年以上有期徒刑之罪，亦非高等法院管轄第
    一審之案件，而被告2 人於本院準備程序中就被訴事實均為
    有罪之陳述，本院合議庭乃裁定由受命法官獨任進行簡式審
    判程序。又簡式審判程序之證據調查，依刑事訴訟法第273
    條之2 規定，不受同法第159 條第1 項審判外陳述排除之限
    制，再被告對於卷內之各項證據，亦不爭執證據能力，故卷
    內所列之各項證據，自得作為證據，併予敘明。
二、上開犯罪事實，業據被告王鶴文及同案共犯林秋逢、魏嘉宏
    於本院審理中均坦承不諱，核與證人即本案查獲員警盧偉民
    於警、偵訊中之證述、證人即農業委員會林業試驗所恆春研
    究中心助理研究員洪州玄於警詢中之證述均大致相符，並有
    偵查報告、扣案物品、扣押筆錄、扣押物品目錄表、贓物認
    領保管單、扣案贓物現場勘驗（鑑識）紀錄表、恆春鎮○○
    ○段560 之2 地號土地建物查詢資料及地籍圖查詢資料各1
    份、蒐證照片3 張、犯罪地點現場圖及衛星照片圖各1 紙、
    行政院農業委員會林業試驗所恆春研究中心98年11月26日農
    林試恆字第0980001593號函、行政院農業委員會林務局屏東
    林區管理處98年12月28日屏治字第0986222008號函及其附件
    等附卷可查。足認被告王鶴文上開任意性自白均與事實相符
    ，堪予採信。是以本件被告王鶴文之犯行事證明確，應依法
    論科。
三、論罪科刑：
  (一)按國有林產物之種類、處分方式與條件、林產物採取、搬運
    、轉讓、繳費及其他應遵行事項之處分規則，由中央主管機
    關定之，森林法第15條第3 項定有明文。又森林法所規定之
    森林主產物，係指生立、枯損、倒伏之竹木及殘留之根株、
    殘材，行政院農業委員會依上開法律授權訂定發布之「國有
    林林產物處分規則」第3 條第1 款著有規定。核被告林秋逢
    、魏家宏與本案共同被告王鶴文在保安林竊盜上開墨水樹，
    所為係犯森林法第52條第1 項第1 款、第4款 之竊取森林主
    產物罪。
  (二)又按刑法第321 條第1 項第3 款之攜帶兇器竊盜罪，係以行
    為人攜帶兇器竊盜為其加重條件，此所謂兇器，其種類並無
    限制，凡客觀上足對人之生命、身體、安全構成威脅，具有
    危險性之兇器均屬之，且祇須行竊時攜帶此種具有危險性之
    兇器為已足，並不以攜帶之初有行兇之意圖為必要，最高法
    院79年臺上字第5253號著有判例。扣案上開樹剪、鐵鋤、小
    鏟、銼刀，均係以金屬製造，材質厚實，造型多有銳角且易
    於握取、運使，足以殺傷人之生命、身體，為具有危險性之
    兇器，所為雖亦構成森林法第50條之竊取森林主產物罪，應
    依刑法第321 條第1 項第3 款、第4款 之攜帶兇器、結夥3
    人以上所為之加重竊盜罪論處，惟森林法第52條第1 項第1
    款、第4 款、第6 款之規定為同法第50條之特別規定，依特
    別法優於普通法之法規競合關係，應優先適用森林法第52條
    第1 項第1 款、第4 款、第6 款規定論罪，不再論以森林法
    第50條及刑法第321 條之罪（最高法院47年台上字第979 號
    判例參照）。
  (三)被告王鶴文有如事實欄所載之犯罪科刑執行情形，有臺灣高
    等法院被告前案紀錄表各1 份在卷可查，其於有期徒刑執行
    完畢後5 年內，再故意觸犯本件有期徒刑以上之罪，構成累
    犯，應依刑法第47條第1 項規定加重其刑。
  (四)爰審酌被告王鶴文有前揭犯罪科刑紀錄，有其之臺灣高等法
    院被告前案紀錄表1 份在卷可佐，又本案被告王鶴文與同案
    共犯林秋逢、魏嘉宏所竊取之森林主產物為墨水樹1 段，依
    行政院農業委員會林業試驗所恆春研究中心前揭函所示，材
    質甚差，屬次級品，山價僅8250元，對於森林保育與國家財
    產造成侵害，及被告王鶴文犯後坦承犯行，態度良好等一切
    情狀，量處如主文所示之刑，並就被告王鶴文併科處贓額82
    50元2 倍之罰金即16500 元（按森林法於87年5 月27日修正
    時，相關罰金之條文均已修正為以新臺幣為罰金之單位，雖
    同法第52條未予明示，惟解釋上其貨幣單位應與其他條文相
    同），及罰金易服勞役之折算標準，以示懲儆。
  (五)扣案之樹剪1 支、鐵鋤1 支、小鏟1 支、銼刀1 支等物均為
    被告王鶴文所有，且係供其犯本案所用之物，業據其供承在
    卷，均應依刑法第38條第1 項第2 款規定宣告沒收。
據上論斷，應依刑事訴訟法第299 條第1 項前段、第273 條之1
，森林法第52條第1 項第1 款、第4 款、第50條，刑法第11條前
段、第28條、第47條第1 項、第42條第3 項、第38條第1 項第2
款，判決如主文。
本案經檢察官許英輝到庭執行職務
中    華    民    國   100    年    12    月    13    日
                  刑事第四庭    法  官  李謀榮
以上正本證明與原本無異。
如不服本判決應於收受判決後10日內向本院提出上訴書狀，並
應敘述具體理由；其未敘述上訴理由者，應於上訴期間屆滿後
20日內向本院補提理由書（均須按他造當事人之人數附繕本）
「切勿逕送上級法院」。
中    華    民    國   100    年    12    月    13    日
                                書記官  蔡進吉
附錄本件論罪科刑法條：
森林法第52條
竊取森林主、副產物而有左列情形之一者，處6 月以上5 年以下
有期徒刑，併科贓額2 倍以上5 倍以下罰金：
一、於保安林犯之者。
二、依機關之委託或其他契約，有保護森林義務之人犯之者。
三、於行使林產採取權時犯之者。
四、結夥2 人以上或僱使他人犯之者。
五、以贓物為原料，製造木炭、松節油、其他物品或培植菇類者
    。
六、為搬運贓物，使用牲口、船舶、車輛，或有搬運造材之設備
    者。
七、掘採、毀壞、燒燬或隱蔽根株，以圖罪跡之湮滅者。
八、以贓物燃料，使用於礦物之採取，精製石灰、磚瓦或其他物
    品之製造者。
前項未遂犯罰之。
第1 項第5 款所製物品，以贓物論，沒收之。